臺灣高等法院刑事判決　　　　　　　　93年度上訴字第1697號
上　訴　人
即　被　告　己○○
選任辯護人　黃銘照律師
上　訴　人
即　被　告　甲○○
　　　　　　　　　　　3樓
上　訴　人
即　被　告　乙○○
右二人共同
選任辯護人　林蓓玲律師
上　訴　人
即　被　告　戊○○
選任辯護人　成介之律師
　　　　　　楊政雄律師
上列上訴人因偽造有價證券等案件，不服臺灣士林地方法院91年
度訴字第434號，中華民國93年3月31日第一審判決（起訴案號：
臺灣士林地方法院檢察署89年度偵字第505號），提起上訴，本
院判決如下：
    主  文
原判決撤銷。
己○○共同連續行使偽造私文書，足以生損害於他人，處有期徒
刑壹年。如附表八所示之物均沒收。
乙○○共同連續行使偽造私文書，足以生損害於他人，處有期徒
刑拾月。如附表九所示之物均沒收。
戊○○共同連續行使偽造私文書，足以生損害於他人，處有期徒
刑拾月。如附表十所示之物均沒收。
甲○○共同連續行使偽造私文書，足以生損害於他人，處有期徒
刑拾月。緩刑參年。如附表十一所示之物均沒收。
    事  實
一、己○○係富晉國際開發有限公司之總經理，與經本院以90年
    度上訴字第2227七號（以下或稱另案，本院判處應執行有期
    徒刑2年）判刑之庚○○（係MAXINVES TMENTS LIMITED，即
    香港馬克思投資公司之台灣執行董事）、丙○○（原任職保
    證責任陽明山信用合作社副理，經本院判處有期徒刑2年，
    並經最高法院92年11月13日以台上字第6267號駁回上訴確定
    ）等人，欲藉國內金融單位出具之定期存款單，持往國外供
    作資力、信用證明之用，以便能取得國外資金，供國際金融
    業務之操作而牟得利益；竟於民國85年8月初，共同意圖為
    自己不法之所有，及基於偽造私文書並持之行使之概括犯意
    聯絡，先由庚○○提供國外英文定期存款單範本，由己○○
    轉交丙○○供作偽造陽明山信用合作社（現已改制為陽信商
    業銀行，以下或簡稱陽信）之英文定期存款單（以下或簡稱
    定存單），及其他相關證明等私文書，再推由庚○○持往國
    外向有關之金融、投資機關取得資金及操作金融業務，並約
    定若成功，丙○○可分得百分之十至廿之不等利益。85年8
    月上旬，丙○○在其臺北市○○區○○街60號住處附近及天
    母地區，委託不知情之刻印人員偽造多顆陽明山信用合作社
    、及理事主席丁○○印章（其印文如附表一編號１、３、４
    、５、６、７、１０所示），並在其住處偽造如附表二所示以
    己○○名義為存款人之6張面額共新台幣（以下同）220億元
    之英文定期存款單，及偽造英文之陽明山信用合作社85 年8
    月10日出具之己○○定期存款單帳目明細、存款總額證明書
    各1份（如附表七編號 (十)( 十四)），並以上開偽造相關
    印章之印文蓋在該等定存單、存款單帳目明細、及存款總額
    證明書上，及由另一同有犯意聯絡之不詳姓名、年籍之成年
    人偽簽「丁○○」之英文簽名於定期存款單上，足生損害於
    陽明山信用合作社及該合作社理事主席丁○○本人。丙○○
    偽造完成後立即交予己○○，並由己○○交由庚○○將該偽
    造之定存單、偽造之存款單帳目明細及存款總額證明書傳真
    至美國MAYUMO（即馬玉莫）財務公司，主張己○○於陽明山
    信用合作社確實有二百二十億元存款，而行使該偽造之定存
    單、存款單帳目明細及存款總額證明書，以此詐術行騙，均
    足生損害於陽明山信用合作社及丁○○本人。又於85 年8月
    下旬，己○○與庚○○協同美國MAYUMO財務公司派至台灣之
    人員（Gold Smith等）向丙○○查詢前開己○○名義定存單
    之真偽時，渠等亦共同連續行使該等定存單之正本予該等外
    國公司人員；嗣於同年10月中旬由國外投資機構委由法國興
    業銀行台北分行人員查證己○○英文定存單是否確由陽明山
    信用合作社所簽發，丙○○為求取信該法國興業銀行台北分
    行之人員，乃與己○○、庚○○及不詳姓名之成年人，基於
    前揭行使偽造私文書之概括犯意及方法，於不詳時、地，偽
    造陽明山信用合作社85年10月22日（起訴書附表三誤載為80
    年10月20日）出具之己○○定期存款總額確認函1份、及切
    結書、並「丁○○」、丙○○英文簽名之切結書各1 份（如
    附表七編號 (十五)）、連同前所偽造之6張英文定期存款單
    ，交付法國興業銀行台北分行人員查證，事後，丙○○並將
    該偽造己○○名義定存單正本及存款總額確認函、切結書、
    簽名切結書等件寄交加拿大某銀行轉交美國MAYUMO財務公司
    人員，而行使該偽造之存款總額確認函、切結書、簽名切結
    書及前開定存單之私文書，足生損害於陽明山信用合作社及
    丁○○本人，惟MAYUMO公司因故並未予以受理致詐欺取財未
    遂。嗣後庚○○又將如附表七編號 (十)之存款總額證明書
    影本等交與不知情之乙○○傳真給美國Quantum Capital
    Inc.（以下或稱量子公司）亞洲行銷企劃負責人甘宏仁（
    Jackey甘，經原審通緝中）亦足生損害於陽明山信用合作社
    及丁○○本人。
二、乙○○因傳真上開己○○定存單及證明書影本予其朋友甘宏
    仁後，連絡甘宏仁及美國量子公司負責人黃中耀（Erwin
    Wang）來到台灣洽談投資事宜，適己○○宣佈退出致未能面
    見己○○本人而作罷，惟己○○實際上在陽信並無存款，該
    定存單係丙○○作假一事已為甘宏仁等所看穿，又因美國量
    子公司有意在香港投資「中僑通訊公司」（下稱中僑公司）
    及「中川通訊公司」（下稱中川公司），甘宏仁等苦無資金
    ，乃思詐取資金以供進行該項投資，認以前開偽造英文定存
    單之方式可以透過量子公司持向國際金融市場上取得資金從
    事國際金融操作，以利益遊說丙○○等人令其心動，遂於85
    年10月間在國王飯店與丙○○、庚○○、乙○○等人，共同
    意圖為自己不法之所有，基於偽造私文書並持以行使之概括
    犯意聯絡，擬由丙○○以同前之方法偽造陽明山信用合作社
    之英文定存單，再由甘宏仁透過量子公司於國外銀行從事金
    融操作以便取得資金用來投資。乃由丙○○於85年10月間某
    日，在其住處再度以前開方法偽造2張如附表三所示以量子
    公司為存款人之英文定存單，面額合計43億元（1張36億元
    ，1張7億元）交由乙○○轉交甘宏仁，共同進行該筆詐欺取
    財計劃，俾利量子公司在香港之投資案。另依甘宏仁之提議
    ，庚○○居間連繫，並經有共同犯意聯絡之戊○○（文菖公
    司董事長彭鴻儒之兄）同意，由丙○○偽造一張如附表四所
    示以文昌開發股份有限公司（下稱文昌公司）為存款人，面
    額36億元之英文定期存款單，並由丙○○、乙○○等持至香
    港向王麗花行使，足生損害於陽明山信用合作社及丁○○權
    益。後來該定存單並交予庚○○、甘宏仁，擬透過量子公司
    以同前之方法在國際金融市場上操作詐得款項予文昌公司。
三、85年11月5日，乙○○與丙○○、甘宏仁至香港，由丙○○
    偽以陽明山信用合作社代理人之身分代表陽明山信用合作社
    、甘宏仁代表量子通訊公司（Quantum Telecommunications
    Corp.），與美國量子公司（Quantum Capital Inc.）共同
    簽署「ACQUISITION AND SUBSCRIPTION AGREEMENT」，雙方
    簽訂合作投資備忘錄，因需支付港幣一百萬元作為律師費，
    即事先由庚○○與戊○○從中介紹王麗花出資，王麗花要求
    看過文昌公司之定存單始同意出資，乃由戊○○在丙○○去
    香港前，告知丙○○應將文昌公司之定存單交給王麗花查看
    ，丙○○因之將附表四之偽造文昌公司定存單持以行使（如
    前述），再由乙○○陪同王麗花去匯款港幣一百萬元予香港
    律師樓。嗣簽約後，因美國量子公司以前開量子公司名義定
    存單無法向國際金融機構操作獲利或貸得款項為由，要求丙○○找陽明山信用合作社實際出資，致未受騙；丙○○、甘
    宏仁、乙○○即連續前開偽造私文書並持以行使之犯意，與
    甲○○及不詳姓名之成年人共同基於偽造私文書並行使之犯
    意聯絡，由丙○○自85年11、12月間起至86年1月底止，先
    後以同一方法在其住處偽造以乙○○、甲○○為存款人，面
    額各36億元之英文定期存款單各1張（如附表五、六所示）
    ，及偽造陽明山信用合作社86年1月24日出具之量子公司名
    義定期存單保管條2張、85年12月30日出具之保證付款證明
    書1張、86年1月24日出具之保證付款證明書2張（如附表七
    編號 (六)所示）、85年12月30日出具之乙○○名義保證付
    款證明書2張、定期存單保管條1張（如附表七編號 (七) 所
    示）、86年1月18日出具之甲○○名義定期存單保管條1張、
    保證付款證明書1張、86年1月28日出具之保證付款證明書1
    張（如附表七邊號 (八)所示），並由甲○○於86年1月18
    日出具一張同意轉讓證明書（如附表七編號 (五)）後，由
    丙○○、甘宏仁、乙○○、甲○○等行使該等偽造之乙○○
    、甲○○定存單影本、偽造之量子公司定存單影本等文書，
    向國內之美麗邦投資有限公司（負責人董淵源）及國內外之
    金融機構，擬借該等金融業務之操作以騙取金錢，均足生損
    害於陽明山信用合作社及丁○○本人。
四、王麗花匯出一百萬元港幣之律師費後數日即為量子公司領走
    ，王麗花自認受騙，而86年1月14日陽明山信用合作社秘書
    室又接獲香港簡家驄律師致丙○○之違約求償函，及同年1
    月28日該社營業部接獲民眾查詢陽明山信用合作社是否有開
    立英文定期存款單情事，經陽明山信用合作社主管人員向丙○○查證後，始悉上情。乃由陽明山信用合作社報警處理，
    經台北市政府警察局士林分局員警於86年1月30日查獲，並
    在丙○○住處扣得其所有供犯罪所用之偽造印章7顆及其本
    人名義印章2顆（如附表七編號 (一)）、偽造之乙○○英文
    定存單1張（如附表五）、甲○○英文定存單1張（如附表六
    ）、王麗花英文定期存款單影本2張（此部分與本案無關）
    、甲○○86年1月18日出具之同意轉讓書1張（如附表七編號
    (五)）、偽造陽明山信用合作社86年1月24日出具之量子公
    司名義定期存單保管條2張、85年12月30日出具之保證付款
    證明書1張、86年1月24日出具之保證付款證明書2張（如附
    表七編號 (六)）、85年12月30日出具之乙○○名義保證付
    款證明書2張、定期存單保管條1張（如附表七編號 (七)
    ）、86年1月18日出具之甲○○名義定期存單保管條1張、保
    證付款證明書1張、86年1月28日出具之保證付款證明書1張
    （如附表七編號 (八)）、86年1月28日不構陷且不揭露合約
    一份（如附表七編號 (九)）。於86年1月31日在庚○○台北
    市○○○路○段160巷8號12樓住處扣得其所有供犯罪所用偽
    造之陽明山信用合作社85年8月10日己○○定期存款總額證
    明書2張（如附表七編號 (十)）、偽造之己○○英文定期存
    款單影本1張（如附表七編號 (十一)），及在台北市○○路
    ○段258號3樓之2浩舫工程顧問有限公司扣得偽造之量子公司
    英文定期存款單彩色影本2張（如附表七編號 (十二)）、文
    昌公司英文定期存款單彩色影本及黑白影本各1張（如附表
    七編號 (十三)）。另於86年2月4日經警訊問時又扣得庚○○所有偽造之陽明山信用合作社85年8月10日出具之己○○
    定期存款單帳目明細影本1張（如附表七編號 (十四)）、存
    款總額確認函影本1張、切結書1份、丙○○及丁○○英文簽
    名切結書1份（如附表七編號 (十五)）、偽造之己○○英文
    定期存款單影本6張（如附表七編號 (十一)）。
五、案經臺灣士林地方法院於另案中發現上情，函送臺灣士林地
    方法院檢察署檢察官偵查起訴。
    理  由
一、訊據被告己○○、乙○○、戊○○、甲○○均矢口否認有何
    前揭犯行；被告己○○辯稱：伊因介紹友人向陽信申辦貸
    款而與丙○○、丁○○接觸、認識，後來他們有意作國際金
    融操作投資，伊告以需先將存款存入世界五百大或臺灣前十
    大銀行，由該等銀行出具存款證明文件才可進行國際金融操
    作，他們表示陽信之存款大都存於合作金庫，伊認符合條件
    後，他們寫委託書給伊，要伊代表陽信進行操作；伊是85年
    5、6月間，經戊○○介紹認識庚○○的，同年6月間庚○○
    帶2位外國公司代表找陽信談國際金融操作事宜，並非查證
    伊在陽信有無存款之事，伊與庚○○簽訂有國外投資意向書
    ；伊於85年8月底9月初發現丙○○未經伊之同意，擅以伊之
    名義偽造6張陽信之定存單，即表明退出不再操作，該陽信
    定存單不符國際金融操作之需世界五百大或臺灣前十大銀行
    之要件，如要行騙，不可能以其名義為之，伊退出後所發生
    之事均與其無關；至於英文定存單樣本雖係庚○○拿給伊再
    由伊交給丙○○，惟目的是作為將來正式交易時，金主存款
    銀行出具存款證明或定存單之參考樣本云云。被告戊○○
    辯稱：丙○○偽造之文昌公司名義定存單，其中文名稱「文
    昌公司」，英文名稱「Wen Chung Business Developmant
    Co.Ltd」，與真正之「文菖公司」「PRECOAT CORP.」均不
    相符，伊亦未見過該定存單，文菖公司原向陽信申貸一億五
    千萬元，但丙○○等人擬以開具三十六億元定期存單之方式
    取得資金，文菖公司董事長即其弟弟彭鴻儒因風險太大表示
    無法配合，伊不可能同意以偽造定存單之方式從事融資活動
    ，伊未配合至國外接洽，亦未分得任何利潤云云。被告乙○○辯稱：伊自始均認丙○○有經陽信董事長丁○○之授權
    ，伊在本案中僅係作安排投資之工作，不清楚投資之詳情，
    更未同意丙○○以其名義製作定存單等文件，果真要詐騙，
    伊不會以真實姓名偽造文件云云。被告甲○○辯稱：伊自
    始均認丙○○有經陽信董事長丁○○之授權，因丙○○告知
    會將錢匯入陽信，伊才同意以伊之名義開立定存單等文件，
    並書立轉讓同意書交丙○○，如伊與丙○○等人共同詐騙，
    何必以真實姓名為之，又何必書立轉讓同意書云云。
二、經查：
  (一)按刑事訴訟法第159條第1項規定，被告以外之人於審判外之
    言詞或陳述，除法律有規定者外，不得作為證據。同法第
    159條之1第1項則規定，被告以外之人於審判外向法官所為
    之陳述，得為證據；第2項規定，被告以外之人，於偵查中
    向檢察官所為之陳述，除顯有不可信之情況外，得為證據。
    同法第159條之3第3款規定，被告以外之人，於審判中有滯
    留國外或所在不明而無法傳喚或傳喚不到者，其於檢察事務
    官、司法警察官或司法警察調查中所為之陳述，經證明具有
    可信之特別情況，且為證明犯罪事實之存否所必要者，得為
    證據。本件共犯丙○○、庚○○於本院審理時，經被告等4
    人聲請傳喚到庭作證，惟經本院傳拘無著，則丙○○、庚○○於另案中向法官、檢察官、檢察事務官、司法警察官、司
    法警察所為之陳述，或其他被告以外之人，向法官、檢察官
    所為之陳述，於符合前揭刑事訴訟法除外規定之情形，非必
    均不得採為證據，可採者本院自當認有證據能力而引為證據
    ，合先敘明。
  (二)(1)上揭事實欄一所載之被告己○○犯行，業據陽明山信用合
    作之告訴代理人曾耀德在另案（士檢86年度偵字第1776號、
    1904號、3197號、原審87年度訴字第370號、本院90年度上
    訴字第2227號，下同）警訊、偵、審中指述甚詳；並有為警
    查扣之偽造印章7顆及共犯丙○○名義印章2顆、偽造之己○○英文定期存款單6張、及庚○○所有為警查扣偽造之陽明
    山信用合作社85年8月10日己○○定期存款總額證明書影本2
    張、偽造之己○○英文定期存款單影本7張、偽造之陽明山
    信用合作社85年8月10日出具之己○○定期存款單帳目明細
    影本1張，及庚○○於86年2月27日另案偵查中，由其選任辯
    護人代為提出偽造之己○○英文定期存款單6紙、陽明山信
    用合作社85年10月22日出具之己○○存款總額確認函1份、
    切結書1份、丙○○及丁○○英文簽名切結書1份可憑。(2)共
    犯丙○○在本案及其為被告之另案歷次偵審中供稱：「己○○於85年8月上旬，找伊替己○○出具財力證明，作為國際
    信用背景資料，藉以操作國外金融業務，如獲利伊可得到百
    分之十至二十的利潤，並由己○○提供英文定存單樣本，且
    表示定存單要有印信與章，國外才會相信，才由伊先後在台
    北天母等地委託不知情的刻印人員偽刻扣案之印章多顆，並
    在家裡以電腦依樣本製作了5張各三十六億，一張四十億的
    己○○名義之英文定存單，己○○知道定存單是我偽造的」
    （士檢86年度偵字1776號影印卷第21、22、35、48、154、
    155頁參照）；並稱：「因陽信並無英文定存單，己○○就
    拿國外樣式給我看，存單的框是在影印行印，打定存是我在
    家用電腦打的，信紙是陽信的信紙，做好後我蓋好章再交給
    己○○，這是我做三十六億的5張，四十億的1張，及2張存
    款餘額證明書，全部1次在陽信總社交給己○○，他來找我
    ，我用1個袋子裝，交給他是在存單做好後隔2天交給他，是
    存單上日期的2天後交給他，上面名義是記載己○○的英文
    名字，偽造之2張存款餘額證明書是證明陽信的存款，存單
    的名義是己○○，6張日期均同，均交給己○○，他是一個
    人來陽信，我交給他，這是85年8月的事。我交給他原本」
    （見原審87年度訴字第370號影印卷一第53、155、156頁參
    照）。
    「後來己○○給Gold Smith看過後，Gold Smith告訴黃希望
    原本送到加拿大國外一家銀行，但須由銀行送達，所以那些
    東西黃某過了大約1個多月又還給我，由我在9月底到10月間
    寄出去了，加拿大這家銀行有打電話來說收到這份東西，他
    們必須再移交出去，他們是打來查證的。」（見原審87年度
    訴字第370號影印卷一第155、156頁參照）。「（有無於85
    年10月間，偽造85年10月22日之己○○定期存款總額確認函
    、切結書及丁○○、丙○○用英文簽名的證明書？）有，是
    庚○○向己○○說需該等證明文件，己○○才來跟我說，由
    我在家製作，那是85年10月間的事，做好後由我寄給加拿大
    的蒙特婁銀行轉交給美國的Mayumo公司」（見臺灣士林地方
    法院檢察署89年度偵字第505號卷第203頁參照）。又共犯庚○○在其為被告之另案歷次偵審中供稱：「於85年8月中旬
    ，我朋友己○○因我本身與國外多家公司熟悉，可以幫忙辦
    理融資借貸，所以己○○請我幫忙洽查借貸事宜，於85年8
    月底將右記資料交我保管，並委託我辦理借貸及查證國外徵
    信，我於85年8至9月間，有將該些資料（影本）提供至美國
    Mayumo Investments公司做為徵信用。」（見臺北市政府警
    察局士林分局第2611號影印卷第4頁、原審87年度訴字第370
    號影印卷第288頁參照）。「我帶（外國）公司2名代表來查
    證二百多億定存單，己○○帶我們去找丙○○，外國代表用
    英文問丙○○很多問題，他答覆說是陽信的大客戶，有他們
    的授權書，但我沒有看，當時丙○○、己○○及我及2位代
    表在場，代表查證，有無這個人，有無這麼多錢，是否是真
    的，只有看定存單是己○○拿出來的，之前已有6張影印的
    定存單，我有傳真過去。」、「（在你家查獲之定存單影本
    等資料如何取得？）己○○給我的，全部都是他給我的，有
    三十六億5張、四十億1張、及2張存款證明，我傳真給國外
    公司，他們再派2名代表過來查證」等語。（見原審87 年度
    訴字第370號影印卷一第58頁參照）。而丙○○、庚○○並
    因而經另案以共同正犯判處罪刑在案（詳如卷附之本院90年
    上訴字第2227號、最高法院92年度台上字第6267號刑事判決
    書）。(3)被告戊○○於92年3月19日通緝到案時，在原審供
    稱：「我一開始85年8月我認識己○○，我是吃他的中葯，
    他說有陽明山信用合作社授權給他，他有陽信大股東存款以
    他名義作定期存款，問我認識國外銀行團或國外投資人脈？
    問我能否借到錢，我就問庚○○，翟是國外銀行團的代表，
    我就介紹他們認識。」（見原審卷一第141頁參照），證之
    己○○供稱其在85年8月間因戊○○之介紹始與庚○○認識
    云云，足認被告戊○○上開關於己○○告訴伊稱「他有陽信
    大股東存款以他名義作定期存款」的供述，並無虛假。
    (4)被告己○○在原審審理中，亦坦承伊在陽信並無任何存款
    ，定存單樣式是庚○○交給伊轉交丙○○云云（見原審93
    年3月9日筆錄第5頁參照），查庚○○係馬克斯公司在台灣
    執行董事，為國外銀行團代表，而己○○為一中葯商，那來
    國外之英文定存單樣本，所稱該樣本係庚○○交給他一節可
    以相信。被告己○○又稱：我原先向陽信辦理我們整棟住戶
    的房屋貸款（於本院審理時則改稱係介紹友人向陽信貸款而
    認識丁○○、丙○○），貸款下來的錢不移用，開定期存單
    證明我們在陽信真正有存款，我再與國外接洽融資操作，保
    賺不賠，所以丙○○與丁○○就很有興趣，才委託我看有無
    這種案件可以做，後來因為他們裡頭不同派系有人反對，所
    以叫我不要做，我才跟丙○○說用陽信的定存單，他才開證
    明（定存單）給我，取信我，我才真正的去接洽」等語（見
    原審92年11月11日審判筆錄第32頁參照）；此與共犯丙○○
    供稱：「授權、委任是之前與人洽談，而偽刻印章是後面的
    事」（見原審卷二第126頁參照）相符。又己○○在另案訊
    問時亦供稱：伊因從事土地開發而認識丙○○，因丙○○向
    伊表示，陽信正積極申請改制為銀行，故伊表明曾有操作國
    際金融業務的經驗，於84年6月5日丙○○請伊到陽信，請伊
    指導操作國際金融事宜，使其有機會能成為國外部的主管。
    乃於85年8月初，由戊○○介紹庚○○與伊認識，翟某表示
    即使陽信並非銀行，亦得透過香港馬克思公司代為操作，遂
    於85年8月10日，由伊與庚○○簽立投資契約，嗣為求操作
    順利，馬克思公司要求改由其母公司馬玉莫投資公司簽約，
    故再由伊與馬玉莫投資公司總裁簽訂契約，再由伊介紹庚○○與丙○○認識，之後庚○○即直接與丙○○連絡，嗣於85
    年10月7日，丙○○交付伊新台幣69萬元，請伊至美商道富
    銀行臺北分行匯款給金史密斯，此後即無消息而作罷云云；
    在在均足證明被告己○○參與偽造其名義之定存單及行使之
    事實，所辯在85年8月底9月初就退出一節，自無足採。另共
    犯庚○○在其本人為被告之另案亦稱：己○○曾拿該三十幾
    億之定期存款單問伊這張有沒有用云云？則己○○在陽信若
    確有該筆存款，豈有無用之理？於此更可證明被告己○○早
    就知道有伊名義之6張偽造定存單，所辯不知丙○○偽造伊
    名義之定存單，直到Gold Smith到台灣來時，我才發覺220
    億存單的名字是我的等語，亦不可信。至於陽信寫委託書給
    伊，那是84年6月20日的事，授權期限至85年6月20日止，且
    其印鑑為真，有委託書影本在卷可稽（見偵字86年度偵字第
    1904號影印卷第38頁反面參照），與本件定存單及印章，是
    在85年8月起偽造者有別，均如前述，顯然本件犯行之期間
    ，被告己○○並未經合法之授權及委任甚明。再者，國外之
    金融、投資機關，對定存單之真正及名義人之信用，均會有
    一定之調查及徵信，陽信方面固可由丙○○出面說明、掩飾
    ，定存單名義人則勢必需由共犯中之其他之人擔任之，否則
    一經詢問不知情或不存在之人，豈不很快就會穿幫，是被告
    己○○所為如要行騙，不可能以其名義為之之辯解，亦不足
    為採。被告己○○既自承在陽信並無存款，則陽信豈有可能
    會以其名義出具220億元之定存單？而陽信並無英文定存單
    ，已為被告等所是認，則陽信或丙○○何有經由被告己○○
    交付英文定存單樣本作為參考之必要？被告己○○由庚○○
    處提供英文定存單之樣式予丙○○，顯係供作模仿製作，擬
    供渠等共犯在國外操作金融獲利，並進而行使之用；被告己○○上開如要行騙，不可能以其名義為之；英文定存單樣本
    雖係庚○○拿給伊再由伊交給丙○○，惟目的是作為將來正
    式交易時，金主存款銀行出具存款證明或定存單之參考樣本
    之辯解，要不足採。(5)綜上，被告己○○有共同偽造文書並
    進而行使之事證已臻明確，其犯行堪以認定，所辯核屬卸責
    之詞，無可採信，應依法論科。
  (三)(1)上揭事實欄二、三所載之被告戊○○犯行，業據共犯丙○○在歷次偵審中供稱：「大約在85年9、10月間，於台北市
    國王飯店一起談文昌公司名義定期存款單的事；在我們投資
    和記公司時，庚○○及戊○○叫我開的，是與量子公司名義
    那2張一起開，他們投資，先做抵押，量子公司做1個10年期
    的貸款給文昌，委託翟去做國際金融；戊○○有同意，否則
    我不會偽造文昌公司的定存單；他在我和乙○○等人赴香港
    簽約前就知道以文昌公司名義開立三十六億定存單乙事，戊○○目睹該定存單亦無異議」；「文昌公司那張我做好後帶
    到香港去，因為戊○○交代要把定存單及存款證明給王麗花
    看，我拿給王女看，她並沒有拿走，她簽約後我把那張存單
    交給Erwin Wang」等語（見士檢89年度偵字第505號卷第210
    頁、士檢86年度偵字第1776號影印卷第190頁反面、原審87
    年度訴字第370號影印卷一第55、158頁、159參照）。被告
    戊○○亦坦承商議時他有在場，且有談及以文昌公司開定存
    單的事，只是辯稱不同意云云，惟如果被告戊○○不同意丙○○開文昌公司的存單，何以目睹存單沒有異議，並交代丙○○把存單、存款證明給王麗花看？戊○○辯稱有無說這些
    話記不得了，應係卸責之詞，不足採信（見原審87年度訴字
    第370號影印卷一第239頁參照）。另共犯庚○○在其為被告
    之另案歷次偵審中供稱：「以文昌公司名義開立之三十六億
    元定期存單，係由Jackey甘提議，以另外一家公司名義再開
    立一張定存單，由量子公司向國外銀行貸款，貸得之款項由
    丙○○決定交給Jackey甘或庚○○操作金融買賣賺取價差，
    但丙○○和Jackey甘無法尋得適當公司，丙○○乃向我詢問
    ，經我答應向朋友戊○○詢問以其弟所有之文昌公司借其開
    立存單，過了幾天戊○○同意以文昌公司名義供丙○○開立
    存單，我就安排戊○○、丙○○見面去談」。「我有在場談
    文昌的事，但做不做是他們的事，丙○○把文昌公司的存單
    、存款證明、保管條交給我，我就馬上交給乙○○了」等語
    （見士檢86年度偵字第1776號影印卷第208、209頁、士檢89
    年度偵字第505號卷第419頁反面、原審87年度訴字第370號
    影印卷一第59、161頁反面參照）。另共同被告乙○○供稱
    ：「有談到用文昌公司名義做定存單向國外貸款之事，談了
    很多次了，文昌公司是翟先生找來的，應該是與彭談好用文
    昌公司名義做定存單，談時翟、高、彭、甘都在場」（見原
    審87年度訴字第370號影印卷一第324頁參照）。足見戊○○
    確有同意丙○○以文昌公司名義開立定存單等，並已由乙○○、丙○○帶到香港行使給王麗花，致使王麗花因而匯款港
    幣一百萬元予香港律師樓，此亦有匯款單附於士檢89年度偵
    字第505號卷第325頁可稽。(2)被告戊○○於警訊時供稱：「
    約在85年9、10月間，我公司向陽明山信用合作社辦理土地
    貸款事宜五日後，丙○○、庚○○告訴我借不到錢，而另要
    借用我文昌公司名義到香港由乙○○及Jackey甘負責向香港
    辦理貸款，這是因為Jackey甘說只要有公司名稱之英文定存
    單，他就有辦法在香港借錢………」（見士檢86年度偵字第
    1776號卷第81頁反面、89年度偵字第505號卷第187頁參照）
    。即在原審另案審理中亦供稱：「（如何有卅六億文昌公司
    名義的存單？）丙○○與庚○○向我說要借用文昌公司名義
    向香港貸款」等語。（見原審87年度訴字第370號影印卷一
    第166頁參照）參酌前揭共犯丙○○、庚○○、乙○○等供
    述，及王麗花之匯款證據，在在足以認定被告戊○○確有同
    意以文昌公司名義開立定存單並行使的事實。(3)雖被告戊○○以文昌公司在陽信沒有開戶、該定存單也不是文昌公司的
    真正名稱等語置辯，然文昌公司在陽信本無存款，所開立之
    三十六億元定存單當然係偽造，已為渠等共犯所共識，又何
    患文昌公司有無開戶；又丙○○偽造之文昌公司名義定存單
    ，其中文名稱「文昌公司」，英文名稱「Wen Chung Busine
    -ss Development Co. Ltd」，與真正之「文菖公司」「
    PRECOAT CORP.」中英文名稱固均不相符，惟既有共犯丙○○在陽信為內應，以便國外客戶向陽信查證時為掩護，則其
    等只要請與定存單名義人文昌公司有關之被告戊○○，屆時
    若有需向外國金融、投資者說明時出面即可應付，其等以發
    音及音譯相同之「文昌公司」，「Wen Chung Business
    Development Co.Ltd」作為偽造之定存單等名義人，並不影
    響其等原來之偽造私文書等目的，不能因此即謂被告戊○○
    不知情；至於被告戊○○有無分得利潤或配合出國，亦不足
    以證明其確為不知情。(4)此外，復有警察在台北市○○路○
    段258號3樓之2浩舫工程顧問有限公司扣得偽造之陽明山信
    用合作社85年10月30日文昌公司英文定期存款單彩色影本及
    黑白影本各1張在卷可證。綜上，被告戊○○所為之上開辯
    解，均不足為採，本件事證明確，被告戊○○之犯行堪以認
    定，應依法論科。
  (四)(1)右揭事實欄二、三所載之被告乙○○犯行，業據共犯丙○○在本案及其為被告之另案歷次偵審中供稱：「原本是想以
    台幣開立的英文存單可否在國外做為信用投資背景，後來庚○○找到量子公司的Erwin Wong、Jackey甘及乙○○，最初
    是想說可否以上述方式做為信用投資背景，最後乙○○及
    Jackey甘向我提出投資中僑通訊公司，並提出1份會計師對
    有關中僑通訊公司之成立背景，包括投資人簡介及未來獲利
    情形，我看了以後覺得很理想，而且利潤很大，可是我們陽
    信不是銀行，有關機關不會核准，所以乙○○向我稱以量子
    公司具名開立存單，由量子公司代我們陽信出面投資，我們
    陽信可不用出任何現金，且律師費用庚○○答應要付，如果
    投資順利將有4至5倍的利潤」，並稱：「主席丁○○先生及
    總經理曹永洲先生雖知道此事，但是並沒有指示我偽造且授
    權，他們要我做長遠考量，是否可行，我是因為求好心切，
    才私自偽造定存單，並代表陽信與香港方面簽約。85年10月
    底左右於我家用同樣的方式，我又偽造了2張量子公司名義
    的定存單及1張文昌公司名義之定存單，都是英文的，我交
    給乙○○，此事庚○○、戊○○、乙○○、甘宏仁都知道實
    際並沒有存款，所得利益由陽信及乙○○、甘宏仁、庚○○
    、戊○○等人均分。」又稱：「於85年底86年初之際，乙○○向我表示，因為香港貸款手續辦理緩慢，他向國內美麗邦
    投資有限公司負責人董淵源接洽，董某有意辦理貼現，經乙○○和董淵源接洽結果，董某表示不接受抬頭為公司法人的
    存單，要求以個人名義抬頭之存單，經乙○○向我要求再開
    立乙張抬頭為乙○○、金額為三十六億元之存單。我們有拿
    量子及呂某各卅六億那2張給美麗邦，美麗邦影印這2張到處
    借款。董淵源並不知道這2存單的真偽，他只是想收仲介費
    」、「而甲○○的定存單我也有交給乙○○」、「（85年12
    月底，是否與乙○○、甲○○到美麗邦？）我們只有在外談
    借款，拿出甲○○的資力證明書（按應係指保證付款證明書
    ），1張甲○○、1張乙○○，他們要存單，我說沒存單，他
    們要我們出具定存證明，表示定存單正本由我們保管」等語
    。（見士檢86年度偵字第1776號影印卷第117、154、155、
    190、191頁，89年度偵字第505號卷第204頁，原審87年訴字
    第370號影印卷一第57、66、161頁參照）。又稱：「英文定
    期存款證明單是我偽造好後，將影本交給甲○○，因此由甲○○本人親筆寫下同意轉讓書，而後由我在轉讓書上端寫下
    『同意辦理』4字，並蓋上我的職名章；在與董淵源碰面時
    ，除乙○○還有1位羅先生，全名我不知道，甲○○定存單
    影本，我也有交給乙○○」（見原審87年度訴字第370號影
    印卷一第66頁參照）。(2)共犯庚○○在本案及其為被告之另
    案歷次偵審中供稱：「在85年10月時我介紹丙○○、乙○○
    、甘宏仁碰面，他們商量投資的事，他們說如果陽信有資金
    證明，他們可以安排國外投資。」、「這件事是由丙○○他
    們做的，當時係由Jackey甘提議，由丙○○提供定存單，由
    Jackey甘負責以該定存單貸款投資事實，乙○○在旁附和。
    」、「我不認識甘宏仁，只認識乙○○，由呂某安排接洽投
    資的事，我沒有參與，只是仲介的介紹人。」、「丙○○把
    文昌公司的存單、存款證明、保管條交給我，我就馬上交給
    乙○○了」等語（見士檢86年度偵字第1776號影印卷第208
    頁、原審87年度訴字第370號影印卷第161反面參照）。(3)共
    同被告甲○○供稱：「（為何會有扣案之你名義的定存單？
    ）丙○○找我說要用我名義的定存單，但我不答應，後來丙○○及甘宏仁又來找我說開定存單，但我有跟他們說為何不
    用你們自己名義的定存單，高說他是職員，甘說他是外國護
    照，所以請我幫忙。（怎會找上你呢？）因為乙○○是我的
    朋友，丙○○我也不認識」。「是乙○○介紹我與丙○○認
    識」等語（見89年度偵字第505號卷第416、417、187頁參照
    ）。其在原審審理中供稱：「（何以會有你名義之三十六億
    存單？）認識丙○○後，乙○○與董淵源鬧翻後才找上我」
    （見原審卷三第27頁、93年3月9日審判筆錄參照）。(4)被告
    乙○○自承：「我在與甘宏仁碰面過程中，談到量子公司有
    和記黃埔投資案，甘宏仁說利用這些東西可以証明量子公司
    有錢，可以與和記黃埔談，ERWIN WANG是量子公司的老板，
    他也在場，是甘宏仁提議用量子公司名義開出來的，ERWIN
    WANG也同意，所以在85年10月30日我與翟去找丙○○拿，決
    定用量子公司名義開這2張及開文昌公司那1張時翟也在場。
    開出來的是3張定存單，並沒有存款証明，丙○○交給我是
    在蘭雅分社旁的咖啡店，那時翟也在場，我就把這3張拿到
    西華飯店交給甘及ERWIN WANG，我拿給他們那幾張是彩色的
    。」（見原審87年度訴字第370號影印卷一第235頁）。又稱
    ：「（後來為何有2張以你及甲○○名義定存單？）朱介紹
    我與翟認識，我們是十幾年朋友，他也知投資案要現金，陽
    信一直不拿出現金，他說認識一家美麗邦投資公司，願意接
    受陽信定存單，又提到無法用量子公司之定存單，高說這七
    十九億定存單都是20個股東集資來開（若股東已集資七十九
    億來作投資，即可以該現金做為投資，又何必再向他人借款
    投資，可知乙○○明知定存單是偽造的，此部分所供不可採
    ），所以我問可否改開個人名義定存單，後來我們了解美麗
    邦公司也是沒有資金，該公司也只是想要賺個佣金，是空殼
    公司，再去找其他公司來，而我名義定存單我沒見過（參照
    丙○○證言，此句應非事實），也不願與美麗邦公司談，所
    以才又開甲○○名義定存單去與美麗邦談」等語（見86年度
    偵字第1776號第55至57頁參照）。「（問：後來為何又開你
    名義卅六億那張定存單？）我不記得這件事。」（見原審87
    年度訴字第370號影印卷一第165頁反面參照），惟查三十六
    億定存單並非小數目，有就是有，沒有就是沒有，如何會不
    記得？其卸責之詞，已表露無遺；至於被告乙○○供稱量子
    公司負責人ERWIN WANG亦參與其等之洽談，同意以量子公司
    名義開立定存單一節，因未對ERWIN WANG該部分涉入之情節
    為追查，尚乏證據證明ERWIN WANG亦有犯意聯絡、行為分擔
    之共犯關係，附此敘明。(5)綜上以觀，被告乙○○與甘宏仁
    等先向丙○○提出投資中僑公司之議，並提出該公司的成立
    背景及投資人簡介及未來獲利情形，並提議以陽信開立量子
    公司名義之定存單，由量子公司代陽信出面投資，陽信可不
    用出任何現金，如果投資順利將有4至5倍的利潤，令丙○○
    心動，才私自偽造2張量子公司名義的定存單及1張文昌公司
    名義之定存單並交給乙○○，並與甘宏仁等人一起到香港簽
    約，其中文昌公司之定存單業已行使於王麗花，因而使王麗
    花匯款港幣一百萬元予香港律師樓；至量子公司2張定存單
    尚無法在國外貸得款項，均如前述。後來乙○○因認香港以
    量子公司2張定存單貸款之手續辦理緩慢，乃又向董淵源接
    洽，而董淵源表示不願接受公司法人即量子公司的存單，才
    由乙○○要求丙○○再開立抬頭為乙○○之定存單向董淵源
    而行使，嗣因乙○○反悔用其名義抬頭之定存單，才又由丙○○徵求甲○○同意偽造甲○○名義之定存單、付款證明書
    並交由乙○○行使於董淵源等情，至為明確。即乙○○自己
    亦供稱：「到85年10月份為了量子公司要以存單去國外借貸
    ，此期間我、庚○○、甘宏仁、丙○○有密切談論，到10月
    份才見到庚○○帶文昌公司的戊○○來，談文昌公司名義開
    存單的事」云云（見89年度偵字第505號卷第186頁），在在
    均足證明被告乙○○參與謀議之深，行為分擔之切。再者，
    既然上開丙○○開立之陽信定存單屬偽造，實際上量子公司
    、文昌公司、乙○○、甲○○並未在陽信有何定期存款，依
    被告呂學陽參予之程度，何來會有丙○○係經陽信董事長丁○○授權之誤認？又國外之金融、投資機關，對定存單之真
    正及名義人之信用，均會有一定之調查及徵信，陽信方面固
    可由丙○○出面說明、掩飾，定存單名義人則勢必需由共犯
    中之其他之人擔任之，否則一經詢問不知情或不存在之人，
    豈不很快就會穿幫，是被告呂學陽所為伊自始均認丙○○有
    經陽信董事長丁○○之授權，伊在本案中僅係作安排投資之
    工作，不清楚投資之詳情，更未同意丙○○以其名義製作定
    存單等文件，果真要詐騙，伊不會以真實姓名偽造文件之辯
    解，均不足為採。至共犯丙○○雖於92年11月11日原審審理
    時到庭證稱：有告知乙○○其係經過丁○○授權，有跟乙○○提議以其名義製作定期存款證明書，係甘宏仁建議的，但
    做好後，乙○○不同意，乙○○不知量子公司在陽信並沒有
    實際存款云云（見原審卷二第122、123、129、130頁），惟
    上開證言與前開所認並不相符，且係案發多年後，丙○○翻
    異前詞之所證，應係事後迴護被告乙○○之詞，不足為採。
    此外，復有為警查扣之偽造之呂學陽英文定期存款單1張（
    如附表六所示），偽造之甲○○英文定期存款單1張（如附
    表五所示），甲○○86年1月18日出具之同意轉讓書1張（如
    附表九編號 (四)），偽造陽明山信用合作社86年1月24日出
    具之量子公司名義定期存單保管條2張、85年12月30日出具
    之保證付款證明書1張、86年1月24日出具之保證付款證明書
    2張（如附表九編號 (五)），偽造陽明山信用合作社85年12
    月30日出具之乙○○名義保證付款證明書2張、定期存單保
    管條1張（如附表九編號 (六)），偽造陽明山信用合作社86
    年1月18日出具之甲○○名義定期存單保管條1張、保證付款
    證明書1張、86年1月28日出具之保證付款證明書1張（如附
    表九編號 (七)），86年1月28日不構陷且不揭露合約上偽造
    「丁○○」之英文署押1枚（如附表九編號 (八)），共犯庚○○所有偽造之量子公司英文定期存款單彩色影本2張（如
    附表九編號 (九)），共犯庚○○所有偽造文昌公司英文定
    期存款單彩色影本及黑白影本各1張（如附表九編號 (十)）
    可稽。是被告乙○○上開所辯均無足採，此部分犯罪事證亦
    已明確，被告乙○○犯行均堪認定，應依法論科。
  (五)(1)上揭事實欄三所載之被告甲○○犯行，業據共同被告丙○○在其為被告之另案供稱：「我做這些定存單實際上都無存
    款，我們只是陽信出證明，證明這些人有這些信用，而定存
    單上所列的存款人，他們在陽信實際上也沒有這些信用，甲○○、甘宏仁、乙○○……他們都知道這些文件係偽造且有
    參與」（見原審卷二第125頁、士檢89年度偵字第505號卷第
    206頁參照）。「英文定期存款證明單是我偽造好後，將影
    本交給甲○○，因此由甲○○本人親筆寫下同意轉讓書，而
    後由我在轉讓書上端寫下『同意辦理』4字，並蓋上我的職
    名章；在與董淵源碰面時，除乙○○還有1位羅先生，全名
    我不知道，甲○○定存單影本，我也有交給乙○○」（見士
    檢86年度偵字第1776號影印卷第194頁、原審87年度訴字第
    370號影印卷一第55、66頁參照）。「（85年12月底，是否
    與乙○○、甲○○到美麗邦？）我們只有在外談借款，拿出
    甲○○的資力證明書（按應係指保證付款證明書），1 張甲○○、1張乙○○，他們要存單，我說沒存單，他們要我們
    出具定存證明，表示定存單正本由我們保管」等語（見原審
    87年度訴字第370號影印卷一第161頁參照）。(2)即被告甲○○在偵查中亦自承：「當初要以我名義製作定期存單、保管
    條及定期存單，我知道且有同意，事後我也出具了1張同意
    轉讓證明書，當時是甘宏仁、我、丙○○3人在陽信士林分
    社一起談」。又稱：「（知否借用你的名義做何事？）知道
    。（有無實際於該處存款？）沒有」（士檢89年度偵字505
    號卷第211頁參照）。又稱：「（提示同意轉讓書，是否你
    書寫？）是丙○○要我寫，寫了就交給高，在陽信總社對面
    咖啡廳，在場還有甘宏仁。（丙○○以你名義開的陽信定存
    單，事前經你同意？）有經我同意，因為甘宏仁要做一跨國
    性生意，希望我出名，當時我有問丙○○及甘宏仁為何不出
    名，高說是現職不能出名，甘說他是國外人士不能出名，我
    才出授權書給他，而以我名義開那張存單，我沒有拿，丙○○做完後沒拿給我看。」等語（見原審87年度訴字第370 號
    影印卷第65、165頁參照）。其在原審審理中稱：「（當時
    保管條、證明書去向？）這些東西他們沒有拿給我，當日之
    後有再見過一次面，他們向我稱沒有談成，這是當時他們有
    一位朋友打電話到新店我住處，稱要開車來載我過去見面，
    當時見面後講何話我已記不清楚」（見原審卷三第29頁、93
    年3月9日審判筆錄參照）。(3)足見甲○○就其定存單及保證
    付款證明書等部分，亦有共同偽造及行使之犯意聯絡及行為
    分擔甚明。而其在陽信既無存款，陽信何能出具其名義之三
    十六億元鉅額存款單，又陽信股東非親非故又未謀面，何能
    隨便將鉅款存入甲○○帳戶，將來鉅額利息所得及扣繳稅款
    如何計算？以被告甲○○之社會歷驗及參予本件之程度，何
    來會有丙○○係經陽信董事長丁○○授權之誤認？又國外之
    金融、投資機關，對定存單之真正及名義人之信用，均會有
    一定之調查及徵信，陽信方面固可由丙○○出面說明、掩飾
    ，定存單名義人則勢必需由共犯中之其他之人擔任之，否則
    一經詢問不知情或不存在之人，豈不很快就會穿幫？另既然
    參與其事，且同意以其名義開立存款單，則應需求再出具轉
    讓證明書，並無何違常之處，尚不能因此即認被告甲○○為
    不知情。是被告甲○○所為伊自始均認丙○○有經陽信董事
    長丁○○之授權因丙○○告知會將錢匯入陽信，伊才同意以
    伊之名義開立定存單等文件，並書立轉讓同意書交丙○○，
    如伊與丙○○等人共同詐騙，何必以真實姓名為之，又何必
    書立轉讓同意書之辯解，均不足為採。至共犯丙○○雖於92
    年11月11日原審審理時到庭證稱：有告知甲○○其係經過丁○○授權，陽信會幫他存入資金，他才同意以其名義開立英
    文定存單，該等文件資料並未交予甲○○等語（見原審卷二
    第122、123、130頁），惟上開證言與前開所認並不相符，
    且係案發多年後，丙○○翻異前詞之所證，應係事後迴護被
    告甲○○之詞，不足為採。此外，並經台北市政府警察局士
    林分局員警於86年1月30日，在共犯丙○○住處扣得偽造之
    甲○○英文定期存款單1張、甲○○86年1月18日出具之同意
    轉讓書1張、86年1月18日出具之甲○○名義定期存單保管條
    1張、保證付款證明書1張、86年1月28日出具之保證付款證
    明書1張、86年1月28日不構陷且不揭露合約一份可稽，此部
    分被告犯罪事實已臻明確，犯行亦堪認定，亦應依法論科。
三、證人丁○○於偵查（業經檢察官為不起訴處分）、原審及本
    院審理時到庭否認知悉或授權被告丙○○為前述偽刻印章、
    偽造英文定期存款單及存款證明等之犯行，經原審另案命證
    人丁○○當庭簽署英文姓名與卷附之英文定期存款單上「丁○○」之英文簽名以肉眼比對，已可發現其書寫習慣、筆跡
    均明顯不同。雖丙○○稱其每次製作好英文定期存款單後，
    年8月4日訊問時亦自承伊偽造乙○○、甲○○名義之英文定
    期存款單理事主席（指丁○○）並不知情（詳另案原審卷(
    一)，第160頁背面至第161頁），雖卷附之甲○○、乙○○
    英文定期存單上確有「丁○○」之英文簽名（參北市警士分
    三字第2611號卷），而丙○○稱扣案之86年1月28日不構陷
    且不揭露合約是伊和該合約上簽署之人簽名後，空下第一個
    位置再由伊持交丁○○簽名，然陽明山信用合作社秘書室於
    86年1月14日接獲香港簡家聰律師致丙○○之違約求償函，
    及同年1月28日該社營業部接獲民眾查詢陽明山信用合作社
    是否有開立英文定期存款單情事後已著手調查，丙○○並於
    86年1月29日書立報告1份（附於北市警士分三字第2611號卷
    內），說明偽造英文定期存款單之始末，則丁○○至愚亦不
    至在該不構陷且不揭露合約上簽名，且該合約上簽名之人均
    書寫國民身分證統一編號或
    號碼欄空白，而該合約上丁○○之英文簽名確與前揭偽造之
    英文定期存款單或證明書上之簽名相同，足以證明丙○○所
    辯係經丁○○同意或授權云云，不足採信。另丙○○所偽造
    之英文定期存款單上「丁○○」之英文簽名其字跡與丙○○
    之英文簽名字跡亦有不同，足認該「丁○○」之英文簽名係
    由與丙○○有共同犯意聯絡之不詳姓名之成年人所偽造無訛
    。且丙○○偽造該不構陷且不揭露合約之目的，係為將來卸
    責之用，況丁○○部分已經台灣士林地方法院檢察署檢察官
    處分不起訴在案，且又無新證據證明丁○○確有共犯情事，
    茲證人丙○○與被告己○○於原審及本院審理中舊話重提，
    自屬無從採信，併此敘明。
四、按銀行開具之定存單，除可轉讓之存單，其權利之行使與存
    款單有不可分離之關係，可自由轉讓外，一般存款單僅係存
    款之證明，屬私文書之一種，存款人不得依交付或背書之方
    式轉讓他人，亦不得以提示存單為行使權利之必要條件，應
    非屬刑法上所稱之有價證券；又依共犯丙○○於其為被告之
    另案供稱「陽信所製發之3種定期存單都是不可轉讓的，如
    要變成可轉讓，需向財政部申請，將格式變更為可轉讓等語
    （見原審87年度訴字第370號影印卷一第28頁），稽之本件
    附卷之偽造定存單，既非可轉讓之格式，亦無可轉讓之記載
    ，參以被告丙○○、己○○等人原係欲藉國內金融單位出具
    之定期存款單，持往國外供作資力、信用證明之用，以便能
    取得國外資金，供國際金融業務之操作而牟得利益，並非因
    該定存單屬有價證券，可持之行使權利，是該定存單應認屬
    一般存款之證明，為私文書之一種。
五、核被告己○○、戊○○、乙○○、甲○○偽造上開定存單等
    文件並行使，均係犯刑法第216條、第210條之行使偽造私文
    書罪。公訴人認定存單屬有價證券，被告等係犯刑法第201
    條第1項之偽造有價證券罪，尚有誤會，此部分之犯罪法條
    應予變更；被告己○○就犯罪事實一部分與另案被告丙○○
    、庚○○及另一不詳姓名之成年人間；被告乙○○就犯罪事
    實二、三部分與甘宏仁、戊○○、甲○○及另案被告丙○○
    、庚○○並該不詳姓名之成年人間（尚乏證據證明ERWIN
    WANG亦有犯意聯絡、行為分擔之共犯關係）；被告戊○○就
    犯罪事實二部分就文昌公司名義之有價證券部分與甘宏仁、
    呂學陽、及另案丙○○、庚○○及該不詳姓名之成年人間；
    被告甲○○就犯罪事實三部分與乙○○、甘宏仁、及另案丙○○並該不詳姓名之成年人間，分別有共同之犯意聯絡與行
    為分擔，均為共同正犯。被告等與共犯丙○○利用不知情之
    刻印人員偽造陽明山信用合作社、理事主席及丁○○之印章
    ，為間接正犯。渠偽造印章、印文之行為，均係其偽造私文
    書之部分行為；偽造私文書之低度行為為行使偽造私文書之
    高度行為所吸收，均不另論罪。被告乙○○、戊○○、甘宏
    仁與另案共犯丙○○、庚○○及不詳姓名成年人等共同行使
    如事實欄所載之偽造定存單詐得王麗花之港幣一百萬元，係
    犯刑法第339條第1項之詐欺取財既遂罪；被告己○○與另案
    共犯丙○○、庚○○及不詳姓名成年人等共同向馬玉莫公司
    行使偽造之定存單等物，被告乙○○、甲○○與丙○○、甘
    宏仁等，向國內之美麗邦投資有限公司（負責人董淵源）行
    使偽造之乙○○、甲○○定存單影本等文書，欲藉之提高信
    用以便取得款項而均未遂，核均係犯刑法第339條第3項、第
    一項之詐欺取財未遂罪；至其餘部分，被告所接觸之對象均
    未陷於錯誤，亦未交付任何款項，與刑法詐欺罪之構成要件
    尚屬有間；公訴人認行使定存單為行使有價證券，行為本身
    含有詐欺取財之本質，不另論以詐欺取財罪，尚有未合；被
    告己○○、戊○○、乙○○、甲○○先後多次行使偽造私文
    書之犯行，均時間緊接，犯罪構成要件相同，顯均係基於概
    括之犯意反覆為之，為連續犯，均應依刑法第56條規定以行
    使偽造私文書一罪論。被告乙○○如事實欄二、三之多次詐
    欺取財既、未遂犯行，均時間緊接，犯罪構成要件相同，顯
    係基於概括之犯意反覆為之，為連續犯，均應依刑法第56條
    規定以詐欺取財一罪論。被告己○○、乙○○、戊○○、甲○○所犯上開行使偽造私文書罪、詐欺取財（未遂）罪間，
    有方法結果之牽連犯關係，應依刑法第55條之規定，從一重
    之行使偽造私文書罪處斷。扣案如附表八所示之物，為共犯
    丙○○、庚○○所有，或供犯罪所用之物，或依刑法第219
    條規定應予沒收之物；扣案如附表九所示之物，為共犯丙○○所有，或供犯罪所用之物，或依刑法第219條規定應予沒
    收之物；扣案如附表十所示之物，為共犯丙○○、庚○○所
    有，或供犯罪所用之物，或依刑法第219條規定應予沒收之
    物；扣案如附表十一所示之物，為共犯丙○○所有，或供犯
    罪所用之物，或依刑法第219條規定應予沒收之物；均應依
    法宣告沒收。
六、原審認被告等罪證明確，予以論罪科刑，固非無見；惟查
    本件所偽造之定期存款單，應屬私文書，已如前所述，原審
    認係有價證券，尚有誤會。原審認被告乙○○、戊○○、
    甲○○行使偽造定存單係屬行使偽造有價證券之行為，本含
    有詐欺取財之本質，不另論以詐欺取財罪，尚有未合。原
    審認被告己○○與另案共犯丙○○、庚○○及不詳姓名成年
    人等共同向馬玉莫公司行使偽造有價證券，係犯詐欺得利未
    遂罪，與本院前開所認亦有不符。被告上訴否認犯罪，雖無
    理由，惟原審判決既有上開可議之處，應由本院撤銷改判。
    爰審酌被告之品行、犯罪動機、目的、對國內外金融秩序之
    影響非小、參與本案之深淺程度及犯後態度等情狀，分別量
    處如主文所示之刑，併諭知如主文所示之沒收；末查，被告
    甲○○已74歲餘，身罹多種疾病，有榮民總醫院診斷證明書
    在卷可稽，且坦承同意開立存單，態度良好，其未曾受有期
    徒刑以上刑之宣告，有本院被告全國前案紀錄表一份在卷可
    憑，經此偵審程序，當知所警惕而無虞再犯，前開所科之刑
    ，本院認以暫不執行為當，爰併予緩刑3年之諭知。
七、公訴意旨另謂：庚○○另介紹被告乙○○幫忙另尋其他借款
    管道，乙○○得知此事後，便將此事告知其在美國之友人甘
    宏仁，甘宏仁則要求查看英文定期存款單，然因己○○之前
    揭六張英文定期存款單已寄送給馬玉莫投資公司，故由庚○○從丙○○取得附表七編號 (十)的己○○定期存款英文證
    明書影本交給乙○○，再由乙○○將該英文定期存款單影本
    傳真給量子公司於亞洲行銷企劃負責人甘宏仁云云，認被告
    乙○○就此部分亦與被告丙○○、己○○、庚○○等共犯刑
    法第201第1項之偽造有價證券罪嫌等情。惟查此部分經被告
    乙○○堅決否認犯罪，其在原審辯稱：「85年9月有一天，
    我與甲○○在士林碰面，甲○○告訴我庚○○那裡有己○○
    的定存單，當時他們問我是否可以到國外融資，我就將定存
    單傳真到美國給甘宏仁」云云。並稱伊不認識庚○○、丙○○，只認識甲○○，是甲○○說庚○○有定存單要借錢，才
    帶我去庚○○住處去拿的，伊傳真給甘宏仁問他可否借到錢
    ，不知存款證明書是偽造的，也不知道己○○帳戶內無存款
    ，伊只是仲介，認為實際運作時他們自己會去查證帳戶是否
    有錢、有無實力等語。而此點業經丙○○、庚○○、證述渠
    等與乙○○原不相識，是透過甲○○介紹云云，且經甲○○
    證述其帶乙○○去庚○○的住處拿的無訛。查被告乙○○既
    不認識庚○○、丙○○，如何能與渠兩人共同偽造定存單（
    有價證券）？又被告如與翟、高有共犯關係，又何必透過甲○○介紹去取得存款證明書影本？此部分被告縱輾轉自甲○○、庚○○手中取得存款證明書影本，傳真予美國之甘宏仁
    ，亦無從證明被告乙○○確係明知該證明書係偽造而予行使
    ，更無證據證明被告乙○○有與丙○○、己○○、庚○○等
    共同偽造定存單，惟公訴人認此部分與前開經判刑之部分有
    連續犯之裁判上一罪關係，爰不另為無罪之諭知，併此敘明
    。
據上論斷，應依刑事訴訟法第369條第1項前段、第364條、第299
條第1項前段、第300條、刑法第28條、第56條、第216條、第210
條、第339條第1項、第3項、第55條、第219條、第38條第1項第2
款、第74條第1款、罰金罰鍰提高標準條例第1項前段，判決如主
文。
本案經檢察官郭啟東到庭執行職務。
中　　華　　民　　國　　94　　年　　5 　　月　　3 　　日
　　　　　　　　　刑事第十九庭審判長法　官  葉騰瑞
　　　　　　　　　　　　　　  　　  法　官  莊明彰
　　　　　　　　　　　　　　　　　  法　官  劉壽嵩
以上正本證明與原本無異。
如不服本判決，應於收受送達後十日內向本院提出上訴書狀，其
未敘述上訴之理由者並得於提起上訴後十日內向本院補提理由書
（均須按他造當事人之人數附繕本）。
                                    書記官  廖婷璇
中　　華　　民　　國　　94　　年　　5 　　月　　3 　　日
附錄：本案論罪科刑法條全文
中華民國刑法第201條第1項
 意圖供行使之用，而偽造、變造公債票、公司股票或其他有價證
券者，處三年以上十年以下有期徒刑，得併科3000元以下罰金。
中華民國刑法第216條：
行使第二百十條至第二百十五條之文書者，依偽造、變造文書或
登載不實事項或使登
載不實事項之規定處斷。
中華民國刑法第二百一十條：
偽造、變造私文書，足以生損害於公眾或他人者，處五年以下有
期徒刑。
附表一：如後附印文（詳如附件七編號(一)所述）。
附表二：以己○○名義所偽造之英文定期存款單
  編號      帳號          存單號碼      金額（新台幣）
  日期
  (0)     0000-00000-0     CE000000      0十六億元
八十五年八月十日
  (0)     0000-00000-0     CE000000      0十六億元
八十五年八月十日
  (0)     0000-00000-0     CE000000      0十六億元
八十五年八月十日
  (0)     0000-00000-0     CE000000      0十六億元
八十五年八月十日
  (0)     0000-00000-0     CE000000      0十六億元
八十五年八月十日
  (0)     0000-00000-0     CE000000      0十億元
八十五年八月十日
附表三：以量子公司名義所偽造之英文定期存款單
  編號      帳號          存單號碼      金額（新台幣）
  日期
  (0)     0000-00000-0  CE000000      0十六億元
八十五年十月三十日
  (0)     0000-00000-0     CE000000      0億元
八十五年十月三十日
附表四：以文昌公司名義所偽造之英文定期存款單
  編號      帳號          存單號碼      金額（新台幣）
  日期
  (0)     0000-00000-0     CE000000      0十六億元
八十五年十月三十日
附表五：以乙○○名義所偽造之英文定期存款單
  編號      帳號          存單號碼      金額（新台幣）
  日期
  (0)     0000-00000-0     DA000000      0十六億元
八十五年十月三十日
附表六：以甲○○名義所偽造之英文定期存款單
  編號      帳號          存單號碼      金額（新台幣）
  日期
  (0)     0000-00000-0     DA000000      0十六億元
八十五年十月三十日
附表七：
(一)、偽造之印章七顆（如附表一編號一、三、四、五、六、七
      、十所示），另丙○○印章二顆（附表一編號二、十二）。
(二)、（從缺）
(三)、偽造之乙○○英文定期存款單一張。
(四)、偽造之甲○○英文定期存款單一張。
(五)、甲○○八十六年一月十八日出具之同意轉讓書一張。
(六)、偽造陽明山信用合作社八十六年一月二十四日出具之量子
      公司名義定期存單保管條二張、八十五年十二月三十日出
      具之保證付款證明書一張、八十六年一月二十四日出具之
      保證付款證明書二張。
(七)、偽造陽明山信用合作社八十五年十二月三十日出具之乙○○名義保證付款證明書二張、定期存單保管條一張。
(八)、偽造陽明山信用合作社八十六年一月十八日出具之甲○○
      名義定期存單保管條一張、保證付款證明書一張、八十六
      年一月二十八日出具之保證付款證明書一張。
(九)、八十六年一月二十八日不構陷且不揭露合約一份。
(十)、偽造之陽明山信用合作社八十五年八月十日己○○定期存
      款總額證明書影本二張。
(十一)、偽造之己○○英文定期存款單影本七張。
(十二)、偽造之量子公司英文定期存款單彩色影本二張。
(十三)、偽造文昌公司英文定期存款單彩色影本及黑白影本各一
        張。
(十四)、偽造之陽明山信用合作社八十五年八月十日出具之己○○定期存款單帳目明細影本一張。
(十五)、偽造之陽明山信用合作社八十五年十月二十二日出具之
        己○○存款總額確認函一份（起訴書附表三編號二誤載
        為八十年十月二十日）、切結書（AFFIDAVIT）一份、
        丙○○及丁○○英文簽名切結書一份。
附表八：（被告己○○沒收部分）
(一)、偽造之印章七顆（如附表一編號一、三、四、五、六、七
      、十所示），另丙○○印章二顆（附表一編號二、十二）
      為共犯丙○○所有（尚非偽造）係供犯罪所用之物，應併
      予宣告沒收。（至於扣案之董淵源、陳啟豐、王婉娟、己○○印章，無證據足證係被告等所有或供犯罪所用或預備
      之物，爰不另為沒收之諭知）。
(二)、偽造之己○○英文定期存款單六張（如附表二所示）。
(三)、共犯庚○○所有供犯罪所用偽造之陽明山信用合作社八十
      五年八月十日己○○定期存款總額證明書影本二張。另該
      偽造之證明書原本並無證據證明業已滅失，故其上偽造如
      附表一編號１、編號６、編號７、編號１０之印文各一枚及
      Shung Hong Chen英文署押一枚均應沒收。
(四)、共犯庚○○所有偽造之己○○英文定期存款單影本七張。
(五)、共犯庚○○所有偽造之陽明山信用合作社八十五年八月十
      日出具之己○○定期存款單帳目明細影本一張。另偽造之
      該帳目明細原本，雖未扣案但無證據證明業已滅失，其上
      偽造如附表一編號１、編號６、編號７、編號１０印文各一
      枚及Shung Hong  Chen英文署押一枚均應沒收。
（六）偽造之陽明山信用合作社八十五年十月二十二日出具之己○○存款總額確認函一份（起訴書附表三編號二誤載為八
      十年十月二十日）、切結書一份、丙○○及丁○○英文簽
      名切結書一份。
附表九：（被告乙○○沒收部分）
(一)、偽造之印章七顆（如附表一編號一、三、四、五、六、七
      、十所示），另丙○○印章二顆（附表一編號二、十二）
      為共犯丙○○所有（尚非偽造）係供犯罪所用之物，應併
      予宣告沒收。（至於扣案之董淵源、陳啟豐、王婉娟、己○○印章，無證據足證係被告等所有或供犯罪所用或預備
      之物，爰不另為沒收之諭知）。
(二)、偽造之乙○○英文定期存款單一張（如附表五所示）。
(三)、偽造之甲○○英文定期存款單一張（如附表六所示）。
(四)、甲○○八十六年一月十八日出具之同意轉讓書一張。
(五)、偽造陽明山信用合作社八十六年一月二十四日出具之量子
      公司名義定期存單保管條二張、八十五年十二月三十日出
      具之保證付款證明書一張、八十六年一月二十四日出具之
      保證付款證明書二張。
(六)、偽造陽明山信用合作社八十五年十二月三十日出具之乙○○名義保證付款證明書二張、定期存單保管條一張。
(七)、偽造陽明山信用合作社八十六年一月十八日出具之甲○○
      名義定期存單保管條一張、保證付款證明書一張、八十六
      年一月二十八日出具之保證付款證明書一張。
(八)、八十六年一月二十八日不構陷且不揭露合約上偽造「丁○○」之英文署押一枚。至於該合約第一頁上丁○○之英文
      簽名係屬該合約內容之一部，尚非署押，故不另為沒收之
      諭知。
(九)、共犯庚○○所有偽造之量子公司英文定期存款單彩色影本
      二張。至於如附表三所示偽造之量子公司英文定期存款單
      原本，因係偽造之有價證券，雖未扣案但無證據證明業已
      滅失，應併予沒收。
(十)、共犯庚○○所有偽造文昌公司英文定期存款單彩色影本及
      黑白影本各一張。至於如附表四所示偽造文昌公司英文定
      期存款單原本，因係偽造之有價證券，雖未扣案但無證據
      證明業已滅失，應併予沒收。
附表十：（被告戊○○沒收部分）
(一)、偽造之印章七顆（如附表一編號一、三、四、五、六、七
      、十所示），另丙○○印章二顆（附表一編號二、十二）
      為共犯丙○○所有（尚非偽造）係供犯罪所用之物，應併
      予宣告沒收。（至於扣案之董淵源、陳啟豐、王婉娟、己○○印章，無證據足證係被告等所有或供犯罪所用或預備
      之物，爰不另為沒收之諭知）。
(二)、共犯庚○○所有偽造文昌公司英文定期存款單彩色影本及
      黑白影本各一張。至於如附表四所示偽造文昌公司英文定
      期存款單原本，因係偽造之有價證券，雖未扣案但無證據
      證明業已滅失，應併予沒收。
附表十一：（被告甲○○沒收部分）
(一)、偽造之印章七顆（如附表一編號一、三、四、五、六、七
      、十所示），另丙○○印章二顆（附表一編號二、十二）
      為共犯丙○○所有（尚非偽造）係供犯罪所用之物，應併
      予宣告沒收。（至於扣案之董淵源、陳啟豐、王婉娟、己○○印章，無證據足證係被告等所有或供犯罪所用或預備
    之物，爰不另為沒收之諭知）。
(二)、偽造之甲○○英文定期存款單一張（如附表六所示）。
(三)、甲○○八十六年一月十八日出具之同意轉讓書一張。
(四)、偽造陽明山信用合作社八十六年一月十八日出具之甲○○
      名義定期存單保管條一張、保證付款證明書一張、八十六
      年一月二十八日出具之保證付款證明書一張。
(五)、八十六年一月二十八日不構陷且不揭露合約上偽造「丁○○」之英文署押一枚。至於該合約第一頁上丁○○之英文
      簽名係屬該合約內容之一部，尚非署押，故不另為沒收之
      諭知。
